# 关于股东不规范的出资

提问人：claudinefra 时间：2011-11-13 00:12:55
现在遇到这种情况，A公司和B自然人在 2005 年成立了C公司，其中B自然人用现金出资，持股20%，A公司用实物资产出资(包括土地房屋)，持股80%。当地事务所出具了资产评估报告和验资报告，但实际上A公司的实物资产并未到位，C公司也一直没有开展业务，就是一个空壳。公司 2008 年决定使用C公司在HK上市，于是搭建红筹架构，用一家香港公司收购了C公司的全部股权。收购之后，也就是 2008 年底，A公司又往C公司投出了一大批资产(和之前投资评估的那一批不完全相同)。这次投出资产并未经过评估，也没有验资，就是做了一张内部的资产交接清单，按照资产在A公司的账面价值划转的，对方科目进了往来款，但是当时和税务局那边说好的是按照投资处理，只交了契税，免了其他税金。这次出资到底会计上应该怎么考虑呢？听到了不同说法，一种是视为原股东追缴出资，另一种认为也可以做成香港公司出资购买了A公司的资产同时作为出资投入C公司？大家有没有什么建议？会计方面法律方面的都欢迎！

回答人：chenyiwei
由于C公司是国内公司，因此其出资应当遵循国内公司法的规定。最严格的做法应当是将以往虚增的出资（以及相应虚增的资产价值）作为会计差错予以冲回，然后由其股东A公司明确本次追加划入资产的性质。目前一方面“和税务局那边说好的是按照投资处理”，另一方面挂往来的做法是自相矛盾的，建议纠正。另外，该交易似乎与香港公司无关，为何要认为“香港公司出资购买了A公司的资产同时作为出资投入C公司”（当然从经济实质上可能可以这样理解，最终在合并报表层面的效果类似；但从验资的法律形式角度看不是）？

回答人：chenyiwei
回复 claudinefra 的帖子
1 、如果承认当时没有出资（追溯调整，冲回原先虚增的资产和实收资本）， 2008 年才增资，则可以接受以投入资产 2008 年时的评估值确认为资产价值。但如果认为系 2008 年内增资，则增资必须符合《公司法》的法律形式要求，即必须评估、验资，并在 2008 年才能确认实收资本增加。
2 、建议与A公司协商当初其出资不实导致的后续事项如何处理，同时对A公司挂应收和应付很可能是不恰当的。

提问人：claudinefra 时间：2011-11-14 21:28:46
回复 chenyiwei 的帖子
陈版，今天和律师讨论的结果是，把 2008 年的出资视同对 2005 年原始出资的调整，对 2008 年出资的固定资产评估其在 2005 年(也就是初始投资时点)的公允价值，作为C公司的当时的实收资本。而 2008 年香港公司的收购视为同一控制下的股权收购，原因是虽然 2008 年之前C公司没有实际业务，但香港公司实际上收购的是 2008 年A公司注入的资产，而这些资产在A公司时形成了一项独立的业务。
至于出资不实的问题， 2005 年出资时，办手续遇到困难，土地和房屋的产权没有及时转移，但当时验资的事务所认为设备类固定资产的评估价值已经超过了注册资本，于是也验资通过了。 陈版帮忙看看我们这么处理还有什么问题没有？

回答人：chenyiwei
就你说的背景信息而言，这种处理方法应当没有明显的不合理之处。